【裁判字號】    98,易,1928
【裁判日期】    990423
【裁判案由】    詐欺
【裁判全文】
臺灣板橋地方法院刑事判決              98年度易字第1928號
公  訴  人  臺灣板橋地方法院檢察署檢察官
被      告  庚○○
            壬○○
上  一  人
選任辯護人  葉志飛律師
上列被告等因詐欺案件，經檢察官提起公訴（98年度偵字第1023
1 號），本院判決如下：
    主  文
庚○○共同犯如附表壹所示之罪，各處如附表壹所示之刑。應執
行有期徒刑壹年肆月，如易科罰金，以新臺幣壹仟元折算壹日，
扣案如附表貳所示之物沒收。
壬○○無罪。
    事  實
一、庚○○與某真實姓名、年籍不詳綽號「小黃」、「小陳」之
    成年男子，共同意圖為自己不法所有，基於詐欺取財之犯意
    聯絡，於如附表1 編號1 、2 、3 所示時間，由「小陳」駕
    車搭載庚○○、「小黃」，同往如附表1 編號1 、2 、3 所
    示地點之當舖，再由「小黃」提供內為錫製、外層以金箔覆
    蓋之假金戒指，交予庚○○持向各當舖業者典當，致如附表
    1 編號1 、2 、3 所示被害人陷於錯誤，誤認庚○○典當之
    物為金戒指，詐騙如附表1 編號1 、2 、3 所示之款項得手
    ；復與「小黃」共同意圖為自己不法所有，基於詐欺取財之
    犯意聯絡，於如附表1 編號4 、5 、6 、7 所示時間，搭乘
    不知情之壬○○所駕車輛前往如附表1 編號4 、5 、6 、7
    所示地點之當舖，以同上分工方式，詐騙如附表1 編號4 、
    5 、6 、7 所示被害人，如附表1 編號4 、5 、6 所示各被
    害人均陷於錯誤，詐騙如附表1 編號4 、5 、6 所示之款項
    得手，如附表1 編號7 所示部分則因被害人及時發現金戒指
    為贗品，未能得逞。嗣因如附表1 編號7 所示之被害人報警
    處理，庚○○因此為警查獲，扣得如附表2 所示之假金戒指
    ，並循線查悉上情。
二、案經臺北縣政府警察局新莊分局報告臺灣板橋地方法院檢察
    署檢察官偵查起訴。
    理  由
一、上開犯罪事實，迭經被告庚○○警詢、檢察官偵訊及本院審
    理時坦承不諱（見偵查卷第11、12、83、91頁；本院卷第94
    、107 、108 、163 頁），核與證人即如附表1 編號2 、3
    、4 、5 、6 、7 所示被害人乙○○（見偵查卷第18、19、
    99頁）、己○○（見偵查卷第20、21頁）、甲○○（見偵查
    卷第22、23、98頁）、癸○○（見偵查卷第24、25頁）、辛○○（見偵查卷第26、27、98頁）、戊○○（見本院卷第15
    9 、160 頁），及如附表1 編號7 所示當舖店員丙○○（見
    偵查卷第28、29、99頁；本院卷第146 至149 頁）所證被害
    情節無違，並有如附表1 編號1 、2 、3 、4 、5 、6 所示
    被害人提出之典當資料（見偵查卷第17、65、67、68、69、
    70頁），及扣案之假金戒指6 枚可資佐證，足認被告庚○○
    之自白與事實相符。本案事證明確，被告庚○○之犯行洵堪
    認定，應依法論科。
二、核被告庚○○所為如附表1 編號1 、2 、3 、4 、5 、6 所
    示犯行，均係犯刑法第339 條第1 項之詐欺取財罪；如附表
    1 編號7 所示犯行，則係犯刑法第339 條第3 項、第1 項之
    詐欺取財未遂罪。被告庚○○就如附表1 編號1 、2 、3 所
    示犯行，及如附表1 編號4 、5 、6 、7 所示犯行，分別與
    「小黃」、「小陳」或「小黃」間，具犯意聯絡及行為分擔
    ，為共同正犯。被告庚○○所犯前述7 罪，犯意各別，行為
    互殊，應予分論併罰。所犯如附表1 編號7 所示犯行，已著
    手詐欺行為之實行而不遂，屬未遂犯，依刑法第25條第2 項
    之規定，按既遂犯之刑予以減輕。爰審酌被告庚○○犯罪之
    動機、目的、手段、素行、參與犯罪之情節、犯後坦承犯行
    之態度等一切情狀，分別量處如附表1 所示之刑。依被告行
    為時尚未失效之刑法第41條第2 項規定，數罪併罰之數宣告
    刑均得易科罰金，而定應執行之刑逾6 個月者，不得易科罰
    金；依98年12月30日修正公布，99年1 月1 日生效之刑法第
    41條第8 項規定，仍有易科罰金規定之適用，是依刑法第2
    條第1 項規定比較新舊法後，以現行刑法第41條第8 項之規
    定有利於被告，故併依刑法第41條第1 項、第8 項規定，就
    所定之應執行刑諭知易科罰金折算標準。扣案如附表2 所示
    之物，為被告庚○○詐騙如附表1 編號7 所示被害人所用之
    假金戒指，且屬共犯「小黃」所有，業經被告庚○○供承明
    確（見本院卷第107 頁反面），應依刑法第38條第1 項第2
    款規定予以沒收。至起訴書所載在被告庚○○身上扣得之現
    金新臺幣（下同）6,000 元，無證據證明屬犯罪所得，即便
    是，亦應發還相關被害人；而除附表2 所示假金戒指以外之
    另5 枚假金戒指，分別為被害人乙○○（見偵查卷第50頁）
    、己○○（見偵查卷第55頁）、甲○○（見偵查卷第35頁）
    、癸○○（見偵查卷第40頁）、辛○○（見偵查卷第45頁）
    持有中，提出作為證據之用，依當舖業法之規定，逾滿當期
    限，所有權即移轉於當舖業者，又非屬違禁物，故均不予諭
    知沒收，附此敘明。
三、無罪部分：
    公訴意旨另認被告壬○○於如附表1 所示時間、地點，駕駛
    不知情之姊姊劉麗玉所有車牌號碼1601－HD號自用小客車，
    搭載庚○○、「小黃」前往行騙如附表1 所示各被害人，與
    庚○○、「小黃」具共犯關係，同犯有刑法第339 條第1 項
    之詐欺取財罪及同法第339 條第3 項、第1 項之詐欺取財未
    遂罪嫌云云。按犯罪事實應依證據認定之，無證據不得認定
    犯罪事實；不能證明被告犯罪者，應諭知無罪之判決，刑事
    訴訟法第154 條第2 項、第301 條第1 項分別定有明文。又
    認定不利於被告之事實，須依積極證據，苟積極證據不足為
    不利於被告事實之認定時，即應為有利於被告之認定，更不
    必有何有利之證據（最高法院30年上字第816 號判例要旨參
    照）；被告否認犯罪事實所持之辯解，縱屬不能成立，仍非
    有積極證據足以證明其犯罪行為，不能遽為有罪之認定（最
    高法院30年上字第1831號判例要旨參照）。經查，被告壬○○堅決否認有為詐欺取財犯行，所辯其係在桃園縣中壢火車
    站前攬客之無牌計程車司機，庚○○及「小黃」於98年4 月
    1 日向其包車，前往林口、新莊等地，最後在臺北縣新莊市
    ○○路某十字路口處結帳離去，因其等有付錢，所以沒有多
    問什麼等節，並經證人庚○○於檢察官偵訊及本院審理時證
    述無誤（見偵查卷第90、91頁；本院卷第122 至126 頁）。
    庚○○自始表示與「小陳」、「小黃」共同行騙，非僅於警
    詢時無法指認壬○○是否為「小陳」（見偵查卷第13頁），
    於檢察官偵訊時，並明確證稱：「壬○○好像是開車的，他
    是我跟小黃在車站叫排班計程車，他是開車的，之前不認識
    他」，壬○○未參與詐騙行為等語（見偵查卷第90、91頁）
    ；而如附表1 所示被害人乙○○（見偵查卷第99頁）、甲○○（見偵查卷第98頁）、辛○○（見偵查卷第98頁）作證時
    ，皆證稱未見過壬○○；至證人丙○○、戊○○於本院審理
    時，固證稱壬○○駕車在外接應云云，但為此證述之依據，
    乃因該車經過當舖門口數次（分見本院卷第146 至149 頁；
    第159 、160 頁），壬○○駕車數次經過門口，可能原因甚
    多，逕指為「接應」，似嫌速斷。本案尚乏積極證據足認被
    告壬○○即為「小陳」，或其與庚○○及「小黃」間，就各
    詐欺取財犯行有犯意聯絡或行為分擔，應為對其有利之認定
    ，而為無罪之諭知。
據上論斷，應依刑事訴訟法第299 條第1 項前段、第301 條第1
項，刑法第2 條第1 項但書、第28條、第339 條第1 項、第3 項
、第25條第2 項、第41條第1 項前段、第8 項、第51條第5 款、
第38條第1 項第2 款，刑法施行法第1 條之1 第1 項、第2 項前
段，判決如主文。
本案經檢察官陳宣每到庭執行職務。
中    華    民    國    99    年    4     月    23    日
              刑事第十五庭審判長法  官  吳幸娥
                                法  官  廖欣儀
                                法  官  許炎灶
以上正本證明與原本無異。
如不服本判決應於收受判決後10日內向本院提出上訴書狀，並應
敘述具體理由；其未敘述上訴理由者，應於上訴期間屆滿後20日
內向本院補提理由書（均須按他造當事人之人數附繕本）「切勿
逕送上級法院」。
                                書記官  屠衛民
中    華    民    國    99    年    4     月    23    日
附錄本案論罪科刑法條：刑法第339 條第1 項、第3 項。
中華民國刑法第339 條（普通詐欺罪）
意圖為自己或第三人不法之所有，以詐術使人將本人或第三人之
物交付者，處5 年以下有期徒刑、拘役或科或併科1 千元以下罰
金。
以前項方法得財產上不法之利益或使第三人得之者，亦同。
前2 項之未遂犯罰之。
附表1 ：
┌──┬───┬───────┬──────────┬───┬────┐
│編號│行為人│詐  騙  時  間│詐    騙    地    點│被害人│詐騙金額│
├──┼───┼───────┼──────────┼───┼────┤
│ 1  │庚○○│98年3 月22日中│臺南市○區○○路2 段│丁○○│5,500 元│
│    │、小黃│午12時許      │458 號（國華當鋪）  │      │        │
│    │、小陳│              │                    │      │        │
│    ├───┴───────┴──────────┴───┴────┤
│    │主文：庚○○共同犯詐欺取財罪，處有期徒刑參月，如易科罰金，以新│
│    │      臺幣壹仟元折算壹日。                                    │
├──┼───┬───────┬──────────┬───┬────┤
│編號│行為人│詐  騙  時  間│詐    騙    地    點│被害人│詐騙金額│
├──┼───┼───────┼──────────┼───┼────┤
│ 2  │庚○○│98年3 月25日下│臺北市○○區○○路24│乙○○│6,500 元│
│    │、小黃│午2 時許      │6 號（吉利當鋪）    │      │        │
│    │、小陳│              │                    │      │        │
│    ├───┴───────┴──────────┴───┴────┤
│    │主文：庚○○共同犯詐欺取財罪，處有期徒刑參月，如易科罰金，以新│
│    │      臺幣壹仟元折算壹日。                                    │
├──┼───┬───────┬──────────┬───┬────┤
│編號│行為人│詐  騙  時  間│詐    騙    地    點│被害人│詐騙金額│
├──┼───┼───────┼──────────┼───┼────┤
│ 3  │庚○○│98年3 月26日下│臺北市○○區○○路2 │己○○│5,500 元│
│    │、小黃│午4 時許      │段71號（寶山當舖）  │      │        │
│    │、小陳│              │                    │      │        │
│    ├───┴───────┴──────────┴───┴────┤
│    │主文：庚○○共同犯詐欺取財罪，處有期徒刑參月，如易科罰金，以新│
│    │      臺幣壹仟元折算壹日。                                    │
├──┼───┬───────┬──────────┬───┬────┤
│編號│行為人│詐  騙  時  間│詐    騙    地    點│被害人│詐騙金額│
├──┼───┼───────┼──────────┼───┼────┤
│ 4  │庚○○│98年4 月1 日中│臺北縣林口鄉○○路13│甲○○│4,500 元│
│    │、小黃│午12時許      │3 號（林口當舖）    │      │        │
├──┼───┴───────┴──────────┴───┴────┤
│    │主文：庚○○共同犯詐欺取財罪，處有期徒刑參月，如易科罰金，以新│
│    │      臺幣壹仟元折算壹日。                                    │
├──┼───┬───────┬──────────┬───┬────┤
│編號│行為人│詐  騙  時  間│詐    騙    地    點│被害人│詐騙金額│
├──┼───┼───────┼──────────┼───┼────┤
│ 5  │庚○○│98年4 月1 日中│臺北縣林口鄉○○路67│癸○○│5,000 元│
│    │、小黃│午12時許      │號（三立當舖）      │      │        │
│    ├───┴───────┴──────────┴───┴────┤
│    │主文：庚○○共同犯詐欺取財罪，處有期徒刑參月，如易科罰金，以新│
│    │      臺幣壹仟元折算壹日。                                    │
├──┼───┬───────┬──────────┬───┬────┤
│編號│行為人│詐  騙  時  間│詐    騙    地    點│被害人│詐騙金額│
├──┼───┼───────┼──────────┼───┼────┤
│ 6  │庚○○│98年4 月1 日下│臺北縣林口鄉○○路37│辛○○│4,500 元│
│    │、小黃│午1 時許      │號（南華當舖）      │      │        │
│    ├───┴───────┴──────────┴───┴────┤
│    │主文：庚○○共同犯詐欺取財罪，處有期徒刑參月，如易科罰金，以新│
│    │      臺幣壹仟元折算壹日。                                    │
├──┼───┬───────┬──────────┬───┬────┤
│編號│行為人│詐  騙  時  間│詐    騙    地    點│被害人│詐騙金額│
├──┼───┼───────┼──────────┼───┼────┤
│ 7  │庚○○│98年4 月1 日下│臺北縣新莊市○○路34│戊○○│無（未遂│
│    │、小黃│午2 時30分許  │1 號（市銀當舖）    │      │）      │
│    ├───┴───────┴──────────┴───┴────┤
│    │主文：庚○○共同犯詐欺取財未遂罪，處有期徒刑貳月，如易科罰金，│
│    │      以新臺幣壹仟元折算壹日。扣案如附表貳所示之物沒收。      │
└──┴───────────────────────────────┘
附表2 ：
┌──┬─────────┬──┬──────────────────┐
│編號│應  沒  收  之  物│數量│備                                註│
├──┼─────────┼──┼──────────────────┤
│ 1  │假金戒指          │1 枚│共犯「小黃」所有，用以詐騙如附表1 編│
│    │                  │    │號7 所示被害人所用之物（未典當成功）│
└──┴─────────┴──┴──────────────────┘

司法院資訊處製作；財團法人民間司法改革基金會備份。
